臺灣臺南地方法院民事判決　　　　　　　　　　　 　 九十一年度家訴字第二○號
　　原　　　告　乙○○
　　法定代理人　辛○○
　　訴訟代理人　郭玉山律師
　　　　　　　　蕭麗琍律師
　　被　　　告　己○○　住台南.
　　　　　　　　庚○○　住台南.
　　　　　　　　丁○○　住台南.
　　共　　　同
　　訴訟代理人　蘇明道律師
　　被　　　告　甲○○　住台南.
　　　　　　　　丙○○　住台南.
　　　　　　　　戊○○　住台南.
　　　　　　　　　　　　居台南.
右當事人間請求分割遺產事件，本院判決如左：
    主      文
兩造公同共有如附表一至附表四所示被繼承人孫唐山之遺產，准依如附表一至附表四
所示之方法分割。
被告庚○○應給付被告己○○新台幣壹萬柒仟貳佰肆拾柒元。
被告甲○○應給付被告己○○新台幣貳萬肆仟伍佰柒拾肆元。
原告乙○○應給付被告己○○新台幣壹拾貳萬零玖佰陸拾貳元。
被告丁○○應給付被告己○○新台幣壹仟柒佰拾元。
被告丁○○應給付被告戊○○新台幣壹拾壹萬伍仟玖佰肆拾貳元。
被告丁○○應給付被告丙○○新台幣壹拾肆萬柒仟零貳拾壹元。
訴訟費用由兩造每人各負擔七分之一。
    事實及理由
一、原告主張：被告己○○為孫唐山之配偶，其餘被告及原告均為孫唐山之子女，孫
    唐山於民國八十六年七月八日死亡，遺有附表一所示之土地、附表二所示之房屋
    、附表三所示之存款、附表四所示之投資等遺產，系爭遺產應由兩造共同繼承，
    應繼分各為七分之一，兩造業已於九十年十月十七日就附表一所示之土地及附表
    二所示之房屋辦理繼承登記完畢。查系爭遺產並無遺囑規定不得分割，或因物之
    使用目的不能分割之情形，惟兩造無法達成分割之協議，為免系爭遺產所有權因
    呈公同共有狀態而影響其經濟價值之發揮，原告為此爰依民法第一千一百六十四
    條之規定，訴請分割系爭遺產如附表一至附表四所示，又依此分割方式，兩造各
    自分配得之遺產價額，與依應繼分之比例計算原應受分配之價額互有增減，增減
    金額如附表五所示，各共有人間自應就所增減之價額互相給付、受領補償金等語
    。並聲明：如主文第一項所示，又各共有人間應互相給付、受領補償金之方式及
    金額請鈞院酌定。
二、被告則陳稱：同意分割遺產，並同意原告主張之分割方式等語。並聲明：同意原
    告之請求。
三、得心證之理由：
  （一）查原告主張被告己○○為孫唐山之配偶，其餘被告及原告均為孫唐山之子女
        ，孫唐山於八十六年七月八日死亡，兩造均為孫唐山之繼承人，應繼分均為
        七分之一之事實，業據提出繼承系統表、戶籍謄本為證，且為被告所不爭執
        ，堪信為真實。
  （二）按繼承人有數人時，在分割遺產前，各繼承人對於遺產全部為公同共有；又
        繼承人得隨時請求分割遺產，但法律另有規定或契約另有訂定者，不在此限
        ；再因繼承於登記前已取得不動產物權者，非經登記不得處分其物權，民法
        第一千一百五十一條、第一千一百六十四條、第九百五十九條分別定有明文
        。查原告主張附表一至附表四所示之財產，原均為孫唐山所有，孫唐山死亡
        後，上開財產均為遺產，兩造業已於九十年十月十七日就附表一所示之土地
        及附表二所示之房屋辦理繼承登記完畢，且兩造就上開遺產並無不可分割之
        協議，亦無因使用目的不能分割之情形之事實，業據提出土地登記謄本、建
        物登記謄本、地籍圖、財政部台灣省南區國稅局遺產稅核定通知書影本附卷
        可稽，亦為被告所不爭執，堪認屬實。從而，原告訴請法院裁判分割，於法
        即無不合，應予准許。
  （三）次按公同共有物分割之方法，除法律另有規定外，應依關於共有物分割之規
        定；又共有物之分割，依共有人協議之方法行之，分割方法不能協議者，法
        院得依任何共有人之聲請，以原物分配於各共有人；再以原物為分配時，如
        共有人中有不能按其應有部分受分配者，得以金錢補償之，民法第八百三十
        條第二項、第八百二十四條第一項、第二項第一款、第三項分別定有明文。
        查本件兩造於訴訟中已達成協議，同意以如附表一至附表四所示之方法分割
        遺產，該分割方式大致符合兩造使用遺產之現況，堪認公平合理，爰將兩造
        公同共有如附表一至附表四所示之遺產，判決分割如主文第一項所示。
  （四）又兩造公同共有之遺產依如附表一至附表四所示之方式分割後，兩造各自分
        配得之遺產價額，與依應繼分之比例計算原應受分配之價額互有增減，增減
        金額如附表五所示，各共有人間自應就所增減之價額互相給付、受領補償金
        ，爰判決如主文第二項至第七項所示。
四、又本件因係分割遺產訴訟，被告之行為可認係按當時之訴訟程度而為伸張或防禦
    權利所必要，依民事訴訟法第八十一條第二款之規定，應由勝訴之原告亦負擔部
    分訴訟費用，是爰命兩造按應有部分之比例負擔之。
五、據上論結，本件原告之訴為有理由，爰依民事訴訟法第七十八條、第八十一條第
    二款、第八十五條第一項但書，判決如主文。
中　　　華　　　民　　　國　　九十一　　年　 　十一　 　月　　　四　　　日
                             　　臺灣臺南地方法院家事法庭
~B法　　　官　葉惠玲
右為正本係照原本作成
如對本判決上訴，須於判決送達後廿日內向本院提出上訴狀
中　　　華　　　民　　　國　　九十一　　年　 　十一　 　月　　　四　　　日
~B法院書記官　魏安里
